【裁判字號】    98,訴緝,26
【裁判日期】    980224
【裁判案由】    毒品危害防制條例
【裁判全文】
臺灣高雄地方法院刑事判決              98年度訴緝字第26號
公  訴  人  臺灣高雄地方法院檢察署檢察官
被      告  甲○○
                    （現於臺灣高雄看守所羈押中）
上列被告因毒品危害防制條例案件，經檢察官提起公訴（95年度
毒偵字第4698號），被告於準備程序為有罪之陳述，本院合議庭
裁定由受命法官行簡式審判程序，判決如下：
    主    文
甲○○施用第一級毒品，累犯，處有期徒刑拾月。
    事    實
一、甲○○前於民國（下同）87年間因施用毒品案件，經裁定送
    觀察、勒戒、強制戒治、停止戒治付保護管束，於88年8 月
    27日執行完畢；再因施用毒品案件，經本院以90年度毒聲字
    第327 號、第3915號、第6459號裁定送強制戒治、停止戒治
    付保護管束、撤銷停止戒治，仍施以強制戒治，於91年10月
    11日執行完畢；刑事部分則經本院以90年度易字第947 號判
    決判處有期徒刑5 月確定，合併前案殘刑1 年3 月又24日，
    於91年2 月20日入監接續執行，並於93年3 月31日縮刑期滿
    ，翌日出監。嗣再於上開戒治執行完畢後5 年內，因施用第
    一級毒品案件，經本院以94年度訴字第730 號判決，判處有
    期徒刑8 月，上訴後，經台灣高等法院高雄分院94年度上訴
    字第734 號判決上訴駁回而告確定，於94年8 月18日入監執
    行，並於94年12月31日縮刑期滿，翌日出監（構成累犯）。
    詎猶不知悔改並戒除毒癮，明知海洛因為毒品危害防制條例
    所列管之第一級毒品，不得無故持有、施用，竟於上開戒治
    完畢後5 年內，基於施用第一級毒品海洛因之犯意，於95年
    2 月9 日14時許，在高雄縣林園鄉○○路180 巷19弄9 號住
    處，以沾香菸點燃吸食之方式，施用海洛因1 次。嗣於同（
    9） 日19時許，為警持本院核發之搜索票進行搜索，並經其
    同意採尿送驗，結果確呈嗎啡之陽性反應，而悉上情。
二、案經高雄市政府警察局鹽埕分局移送臺灣高雄地方法院檢察
    署檢察官偵查起訴。
    理    由
一、本件被告所犯係死刑、無期徒刑、最輕本刑為3 年以上有期
    徒刑以外之罪，其於準備程序中就被訴事實為有罪之陳述，
    經法官告知簡式審判程序之旨，並聽取公訴人及被告之意見
    後，本院合議庭認無不得或不宜改依簡式審判程序進行之情
    事，依刑事訴訟法第273 條之1 第1 項、第284 條第1 項規
    定，裁定本件進行簡式審判程序，合先敘明。
二、上揭事實，業據被告於本院審理中坦承不諱，並有移送機關
    毒品案件嫌犯尿液對照表1 份在卷為證。再被告為警採尿送
    驗，經以GC／MS（氣相層析質譜儀分析法）方式檢驗確認結
    果，確呈嗎啡陽性反應，有高雄市立凱旋醫院95年2 月20日
    濫用藥物尿液檢驗報告1 紙附卷可佐。顯見被告確有上揭施
    用海洛因之行為甚明，被告上開自白，核與事實相符，洵堪
    採為認定事實之證據。
三、按犯毒品危害防制條例第10條之施用第一、二級毒品罪者，
    檢察官應先將被告送勒戒處所觀察、勒戒，經觀察、勒戒後
    ，認有繼續施用毒品之傾向者，應令入強制戒治處所施以強
    制戒治，並為不起訴之處分。又觀察、勒戒或強制戒治執行
    完畢釋放後，5 年內再犯第10條施用毒品之罪，檢察官應依
    法追訴，毒品危害防制條例第20條、第23條規定甚明。本件
    被告前因施用毒品案件，經事實欄所示送觀察、勒戒、強制
    戒治、停止戒治付保護管束，各於88年8 月27日、91年10月
    11 日 執行完畢；再因施用毒品案件，經本院以90年度易字
    第94 7號、94年度訴字第730 號等判決，各判處有期徒刑5
    月、8 月確定並執行完畢等情，有台灣高等法院被告前案紀
    錄表在卷足參。被告於前次強制戒治執行完畢後5 年內已再
    犯，經依法追訴處罰，其第3 次（或第3 次以上）再度施用
    毒品之時間，係在初犯經觀察、勒戒或強制戒治執行完畢釋
    放5 年以內，已不合於「5 年後再犯」之規定，且已於「5
    年內再犯」經判罪處刑執行，顯見再犯率甚高，原實施觀察
    、勒戒或強制戒治，已無法收其實效，應依該條例第10條處
    罰（參最高法院97年度第5 次刑事庭會議決議）。是被告本
    件施用毒品犯行，依前述規定及說明，應予論罪科刑。
四、次按海洛因，為毒品危害防制條例第2 條第2 項第1 款，依
    其成癮性、濫用性及對社會危害性所分級管制之第一級毒品
    。核被告所為，係犯毒品危害防制條例第10條第1 項之施用
    第一級毒品罪。被告持有海洛因後進而施用，其持有之低度
    行為，應為施用之高度行為所吸收，不另論罪。再被告前有
    事實欄所示論罪科刑及執行之紀錄，並於94年12月31日縮刑
    假釋期滿視為執行完畢，有台灣高等法院被告前案紀錄表在
    卷足參，其於有期徒刑執行完畢後，5 年以內再故意犯本件
    有期徒刑以上之罪，構成累犯。而本件於被告行為後，刑法
    第47條有關累犯之規定已經修正變更，修正後第47條之規定
    以再故意犯（不含過失犯）為成立累犯之要件，修正後新舊
    法之範圍既有變動，並非僅屬文字修正，自屬犯罪後法律有
    變更，仍予比較新舊法。本件被告於上開刑法修正前再犯者
    係故意犯罪，經比較修正前後規定之結果，修正後之規定並
    未較有利於被告，是仍依修正前刑法第47條規定論以累犯，
    並依法加重其刑。
五、爰審酌被告前因施用毒品案件，經送強制戒治、判刑及執行
    完畢後，仍不愛惜機會戒除毒癮，再為本件犯行，顯見被告
    未能悔改施用毒品之惡習，惡性非輕，惟念及被告犯後坦承
    犯行，其施用毒品係戕害自身健康，並未危害他人等一切情
    狀，參酌公訴人及被告之意見，量處如主文所示之刑，以資
    懲儆。另被告本件犯罪時間（95年2 月9 日），雖係在96年
    4 月24日以前，惟被告於起訴後經本院通緝，並未於96年12
    月31日以前自動歸案接受審判，依中華民國九十六年罪犯減
    刑條例第5 條規定，不符合減刑條件，附此敘明。
據上論結，應依刑事訴訟法第273 條之1 第1 項、第299 條第1
項前段，毒品危害防制條例第10條第1 項，刑法第2 條第1 項、
第11條前段、（修正前）第47條，判決如主文。
本案經檢察官陳妍萩到庭執行職務。
中    華    民    國    98    年    2     月    24    日
                  刑事第十九庭    法  官  李昆南
上開判決正本證明與原本相符。
如不服本判決應於收受判決後10日內向本院提出上訴書狀，並應
敘述具體理由。其未敘述上訴理由者，應於上訴期間屆滿後20日
內向本院補提理由書(均須按他造當事人之人數附繕本)「切勿逕
送上級法院」。
中    華    民    國    98    年    2     月    24    日
                                  書記官  黃美玲
附錄本判決論罪之法條：
毒品危害防制條例第10條第1 項
施用第一級毒品者，處6 月以上5 年以下有期徒刑。


司法院資訊處製作；財團法人民間司法改革基金會備份。
